臺灣橋頭地方法院民事判決
111年度橋簡字第251號
原      告  周正文  
被      告  魏萬郎  


訴訟代理人  洪瑞璞  
上列當事人間請求損害賠償事件，原告提起刑事附帶民事訴訟，
經本院刑事庭移送前來（110 年度交簡附民字第365 號），本院
於民國111年6月29日言詞辯論終結，判決如下：
    主  文
被告應給付原告新臺幣147,614元，及自民國110年10月9日起至
清償日止，按週年利率百分之五計算之利息。
原告其餘之訴駁回。
訴訟費用由被告負擔二分之一，餘由原告負擔。
本判決第一項得假執行。但被告如以新臺幣147,614元為原告供
擔保，免為假執行。
原告其餘假執行之聲請駁回。
    事實及理由
一、原告主張：被告於民國109年10月14日18時30分許，駕駛車
    號00-0000號自用小客車，沿高雄市左營區明華一路西往東
    行駛至該路段與富民路交岔路口時，本應注意車前狀況，並
    隨時採取必要之安全措施，且後車與前車之間應保持隨時可
    以煞停之距離，而依當時天候晴、夜間有照明、視距良好、
    柏油路面、路面乾燥、道路無缺陷、無障礙物，並無不能注
    意之情狀，竟疏未注意及此而貿然前行，不慎碰撞（下稱系
    爭事故）同向前方準備停等紅燈而減速由原告所駕駛之車號
    0000-00號自用小貨車（下稱系爭貨車），因撞擊力道過大
    ，致原告所駕駛之系爭貨車再向前碰撞訴外人陳睿宏所駕駛
    之車號0000-00號自用小客車，造成原告因而受有頭部外傷
    及全身多處擦挫傷之傷害（下稱系爭傷害），且系爭貨車上
    所載之剷土機（下稱系爭剷土機）亦因而跌落受損。嗣原告
    因系爭事故總計受有醫療費用新台幣（下同）1,680元、系
    爭貨車修復費用157,600元、系爭剷土機修復費用27,000元
    、因系爭貨車損害，等待維修期間，無車輛可載運系爭剷土
    機，因而需租用貨車3個月，合計60,000元、且因系爭傷勢
    及剷土機維修之影響，原告15日無法工作，以每日5,000元
    計算，損失75,000元。為此，依民法侵權行為之法律關係，
    原告自得請求被告賠償前列損失及精神慰撫金50,000 元。
    並聲明：被告應給付原告371,280 元，及自109年10月14日
    起至清償日止，按週年利率5 ％計算之利息；願供擔保，請
    准宣告假執行。
二、被告則以：對原告因系爭事故，受有系爭傷害，因而支出醫
    療費用1,680元、剷土機修理費用（含拖吊費用）27,000元
    不爭執，但應依法折舊、另對被告日薪5,000元，因系爭傷
    害，7天不能工作，損失3,5000元不爭執。至於系爭貨車已
    報廢，並無修復，原告並未支出修復費用。貨車租金部分，
    原告受聘巨凡營造有限公司，生財工具，應由該公司提供，
    該公司向原告收取租金，並不合理等語。聲明：原告之訴駁
    回；如受不利判決，願供擔保請准宣告免為假執行。
三、本院得心證之理由：
㈠、按因故意或過失，不法侵害他人之權利者，負損害賠償責任
    ；汽車、機車或其他非依軌道行駛之動力車輛，在使用中加
    損害於他人者，駕駛人應賠償因此所生之損害；不法侵害他
    人之身體或健康者，對於被害人因此喪失或減少勞動能力或
    增加生活上之需要時，應負損害賠償責任；不法侵害他人之
    身體、健康、名譽、自由、信用、隱私、貞操，或不法侵害
    其他人格法益而情節重大者，被害人雖非財產上之損害，亦
    得請求賠償相當之金額，民法第184 條第1 項前段、第191
    條之2 前段、第193 條第1 項、第195 條第1 項定有明文。
㈡、原告主張之系爭事故發生經過，及其受有系爭傷害，系爭貨
    車、剷土機亦因而損壞等節，已提出大福企業行估價單、新
    泓昶工程行估價單、診斷證明書暨醫療費用收據等件為佐（
    見附民卷第11-17頁；第21-25頁），並有被告因系爭事故而
    涉過失傷害犯行之本院110 年度交簡字第1848 號刑事簡易
    判決及全卷、系爭貨車之公路監理電子閘門資料、系爭事故
    高雄市政府警察局所製作之初步分析研判表、現場圖、調查
    報告表㈠、㈡、談話紀錄表、現場照片相關文書可憑（見本院
    卷第21-77頁），且被告對此不爭執，此部分之事實，自堪
    審認。從而，原告之身體、財產權利既因被告駕駛車輛時，
    未注意車前狀況之過失駕駛行為受有損害，原告依民法侵權
    行為法律關係，請求被告應就所受損害範圍負賠償責任，自
    屬有據。
㈢、茲就原告所主張之各項賠償金額是否有理，分述如下：
１、醫療費用1,680元部分：
    原告主張其因系爭事故受有醫療費用1,680元一情，已提出
　　醫療收據為證（見附民卷第15至17頁），且為被告所不爭執
    （見本院卷第147頁），此部分之請求，自可准許。
２、系爭貨車修復費用157,600元部分：
    原告主張其因系爭事故受有系爭貨車復費用157,600元之損
    失，已提出大福企業行估價單為證（見附民卷第21至23頁）
    。被告雖主張，系爭貨車業已報廢，原告並無支付修復費用
    等語，惟系爭貨車業已報廢，與原告未受損失，乃屬二事，
    而系爭貨車因系爭事故受損，甚屬明確，則原告請求被告應
    賠付系爭貨車修繕所須之必要費用，自屬有據。惟按請求賠
    償物被毀損所減少之價額，得以修復費用為估定之標準，但
    以必要者為限，例如：修理材料以新品換舊品，應予折舊。
    依原告提出之估價單，系爭貨車修理費用共157,600元，其
    中零件費用為96,400元，工資費用為61,200元（見本院卷11
    7頁）。系爭貨車修理時，既以新零件更換被損之舊零件，
    則原告以修復費用作為損害賠償之依據，自應將零件部分扣
    除折舊。又系爭貨車乃於83 年4 月出廠（本院卷137頁），
    是迄至損害發生日即109年10月止，該車輛已使用約26年6 
    月，而依行政院所頒固定資產耐用年數表及固定資產折舊率
    表之規定，系爭貨車之耐用年數為5 年，因系爭貨車使用期
    間已逾5 年之耐用年數，是零件費用僅得請求殘值16,067 
    元【計算式：殘值＝取得成本÷（耐用年數＋1 ）即96,400÷（
    5 ＋1 ）＝16,067 （小數點以下四捨五入）】，再加計無庸
    折舊之前揭工資費用，是原告得請求被告賠償之系爭車輛修
    復費用應為77,267元【計算式：16,067 ＋61,200＝77,267】
    。逾此範圍之主張，即非有理。
３、系爭剷土機費用22,000元部分：
    原告主張其因系爭事故受有系爭剷土機復費用22,000元之損
    失，已提出新泓昶工程行估價單為證（見附民卷第25
    頁），且被告對於修繕數額亦不爭執，僅主張零件部分應計
    算折舊（見本院卷第148 頁），則原告請求被告應賠付系爭
    剷土機修繕所須之必要費用，同屬有據。惟依原告提出之估
    價單，系爭剷土機修理費用共22,000元，其中16,000元為零
    件費用（見附民卷25頁）。系爭剷土機修理時，既以新零件
    更換被損之舊零件，則原告以修復費用作為損害賠償之依據
    ，自應將零件部分扣除折舊。又系爭剷土機並無行車執照，
    原告係於105 年購買，購買當時亦係二手，業據原告陳明在
    卷（本院卷144頁），而依行政院所頒固定資產耐用年數表
    及固定資產折舊率表之規定，系爭剷土機之耐用年數為5 年
    ，因系爭剷土機使用期間已逾5 年之耐用年數，是零件費用
    僅得請求殘值2,667 元【計算式：殘值＝取得成本÷（耐用年
    數＋1 ）即16,000÷（5 ＋1 ）＝2,667 （小數點以下四捨五入
    ）】，再加計無庸折舊之前揭工資費用，是原告得請求被告
    賠償之系爭車輛修復費用應為8,667元【計式：6,000 ＋2,66
    7＝8,667】。逾此範圍之主張，即非有理。
４、拖運系爭貨車、剷土機費用5,000元部分：
　  原告主張因本件事故致系爭貨車、剷土機須另行僱工拖吊，
    支出車輛拖吊費用5,000 元等語，業據其提出海狗吊車貨物
    拖運清單為憑（附民卷第27頁），並為被告所不爭執，堪信
    為真實，應予准許。
５、不能工作之損失75,000元部分：
    原告主張其因系爭事故所受傷勢影響及系爭剷土機損害，無
    法提供勞務，而其從系爭事故發生後之109 年10月15日起，
    至同年10月31日期間，以每日5,000元計算，合計損失75,00
    0元，雖據提出診斷證明書、工作證明書（附民卷11頁、19
    頁）為證。被告對原告每日賺取5,000元雖不爭執，惟認應
    以診斷證明書上醫囑所記載應休息七天計算不能工作日數。
    本院審酌不能工作，與未工作，係屬二事，故應以醫療院所
    主治醫師，經客觀判定傷勢後，認定應休息之期間為不能工
    作之期間方屬公平，故被告此部分之主張，應屬可採。是原
    告請求不能工作損失，於35,000元（5,000*7＝35,000）範圍
    內，應予准許，逾此範圍之主張，自應駁回。
６、貨車租金部分：　　
　　原告主張因系爭貨車損害，等待維修期間，無貨車可載運系
    爭剷土機，因而需租用貨車，每個月租金20,000元，租用3
    個月，合計60,000元乙節，雖據提出租賃證明為證（附民卷
    29頁）。惟系爭貨車，實際上並未維修，而係由原告自行報
    廢，業據原告陳明在卷（本院卷第127頁）。本院審酌，系
    爭事故發生日期為109年10月14日，若原告真有送修，應早
    已不至長達3個月才能修復。原告卻遲未將賴以生財之工具
    即系爭貨車送修或另行購他車，自不得徒以調解時被告無善
    意解決此事，而得認此部分之租賃費用，亦屬損害。而應以
    系貨車一般客觀時間須多久方能修復為計算租賃費用損害之
    期間。原告對此並未提出任何證據為證，惟按「當事人已證
    明受有損害而不能證明其數額或證明顯有重大困難者，法院
    應審酌一切情況，依所得心證定其數額」，民事訴訟法第22
    2 條定有明文。本院審酌審酌系爭貨車所受損害，衡情半個
    月時間修復應可達成，此節亦為兩造所是認（見本院卷156
    頁），故原告請求租賃費用，應以半個月期間即10,000元為
    合理，逾此範圍之請求，則屬無據。至被告主張，原告受聘
    巨凡營造有限公司，卻要向該公司支付貨車租金，顯不合理
    等語，惟依原告從訴訟開始提出之工作證明（附民卷19頁）
    ，係巨凡營造公司，向原告租賃用剷土機，是原告利用自己
    所有貨車載運剷土機，乃係當然，此部分所辯，顯無理由，
    無可採認，附此敘明。
５、精神慰撫金50,000元部分：
    按慰藉金之賠償須以人格權遭遇侵害，使精神上受有痛苦為
    必要，其核給之標準固與財產上損害之計算不同，然非不可
    斟酌雙方身分資力與加害程度，及其他各種情形核定相當之
    數額；另非財產上損害之慰撫金數額，究竟若干為適當，應
    斟酌兩造身分、地位及經濟狀況，俾為審判之依據。經查，
    原告之身體權利確因被告過失駕駛行為而受有上揭傷勢，迭
    如前述，則原告因客觀生理狀態不佳致生主觀心理因素之不
    快，應無可疑，可堪信實。茲審以二造均為高中肄業（見警
    卷第3頁、第7頁調查筆錄），並參酌兩造財產所得總額及名
    下財產資料（詳見本院卷末附稅務電子閘門財產所得調件明
    細表）；復考量系爭事故被告之過失情節，及原告所受傷勢
    之部位、情形與衍生影響等一切具體情事後，認原告得請求
    精神慰撫金數額以10,000 元為適當，逾此範圍即非可採。
６、基上，原告因系爭事故所致之損失金額，合計為147,614元
    （計算式：1,680元＋77,267＋8,667 元＋5,000 元＋35,000 元
    ＋10,000元＋10,000元＝147,614元）。
四、按給付無確定期限者，債務人於債權人得請求給付時，經其
    催告而未為給付，自受催告時起，負遲延責任，其經債權人
    起訴而送達訴狀，或依督促程序送達支付命令，或為其他相
    類之行為者，與催告有同一之效力，遲延之債務，以支付金
    錢為標的者，債權人得請求依法定利率計算之遲延利息，應
    付利息之債務其利率未經約定，亦無法律可據者，週年利率
    為百分之5，民法第229第2項、第233條第1項前段、第203條
    分別有明文規定。本件原告因被告侵權行為所得請求之損害
    賠償，係屬無確定期限，依上開規定，於原告起訴請求給付
    時，被告始負遲延責任，故原告請求自起訴狀繕本送達翌日
    起即110年10月9日起（見附民卷第36-3），按年息百分之 5
    計算之利息，為有理由，應予准許。逾此範圍之請求，即無
    理由，應予駁回。
五、綜上所述，原告依民法侵權行為法律關係，請求被告給付14
    7,614 元，及自起訴狀繕本送達翌日即110 年10月9日起至
    清償日止，按週年利率5 ％計算之利息，為有理由，應予准
    許；逾此範圍之金額，則非有據，自予駁回。
六、原告勝訴部分，係適用簡易訴訟程序為被告敗訴之判決，原
    告雖為假執行宣告之聲請，依同法第389 條第1 項第3 款規
    定，仍由本院依職權宣告。至原告敗訴部分，其假執行聲請
    失所依附，爰予駁回。另依職權，酌定相當之擔保金額宣告
    免為假執行。
七、本件事證已臻明確，其餘攻擊防禦方法及舉證，經核與判決
    結果不生影響，無逐一論列之必要，併予敘明。
八、訴訟費用負擔之依據：民事訴訟法第79條。
中　　華　　民　　國　　111 　年　　7 　　月　　20　　日
                  橋頭簡易庭  法    官  林揚奇
以上正本係照原本作成。
如不服本判決，應於送達後20日內，向本院提出上訴狀並表明上
訴理由，如於本判決宣示後送達前提起上訴者，應於判決送達後
20日內補提上訴理由書（須附繕本）。 
中　　華　　民　　國　　111 　年　　7 　　月　　20　　日
                              書 記 官  陳麗如